臺灣高雄地方法院民事裁定　　　　　　100年度監宣字第343號
聲　請　人　莊奇融
上列聲請人聲請莊仁壽監護宣告事件，本院裁定如下：
    主  文
宣告莊仁壽（男，民國○○年○月○○日生，身分證統一編號：Ｚ000
000000號）為受監護宣告之人。
選定莊奇融（男，民國○○年○月○日生，身分證統一編號：Ｚ0000
00000號）為受監護宣告人莊仁壽之監護人。
指定莊雅惠（女，民國○○年○○月○○日生，身分證統一編號：Ｚ000
000000號）為會同開具財產清冊之人。
程序費用由受監護宣告人莊仁壽負擔。
    理  由
一、本件聲請意旨略以：聲請人莊奇融為應受監護宣告人莊仁壽
    之長子，莊仁壽於民國98年10月13日因車禍受有左側脛骨腓
    骨開放性骨折、左側骨盆骨折、頭皮撕裂傷、尿失禁、腦力
    退化等傷害，其中尤為嚴重者，為車禍外傷導致腦力退失，
    現已惡化至記憶喪失之失智症，認知功能幾完全退化（CDR3
    分），無法辦識事理，顯已達因心智缺陷，致已不能為意思
    表示或受意思表示之程度，已達受監護宣告之程度，聲請人
    爰依法聲請本院准予對莊仁壽為監護宣告，並選定聲請人為
    其監護人等語。
二、按「對於因精神障礙或其他心智缺陷，致不能為意思表示或
    受意思表示，或不能辨識其意思表示之效果者，法院得因本
    人、配偶、四親等內之親屬、最近一年有同居事實之其他親
    屬、檢察官、主管機關或社會福利機構之聲請，為監護之宣
    告。」民法第14條第1 項定有明文。又「法院應於鑑定人前
    訊問應受監護宣告之人。但有礙難訊問之情形或恐有害其健
    康者，不在此限。」、「監護之宣告，非就應受監護宣告之
    人之精神或心智狀況訊問鑑定人後，不得為之。」、「法院
    為監護之宣告時，應依職權就配偶、四親等內之親屬、最近
    一年有同居事實之其他親屬、主管機關、社會福利機構或其
    他適當之人選定一人或數人為監護人，並同時指定會同開具
    財產清冊之人。」民事訴訟法第602 條第1 項、第603 條、
    民法第1111條第1 項亦分別定有明文。
三、經查，聲請人主張之事實，業據提出戶籍謄本及長庚醫療財
    團法人高雄長庚紀念醫院診斷證明書各2 份及高雄市立民生
    醫院病症暨失能診斷證明書1 份為證。而本院於鑑定人高雄
    長庚醫院張瓊文醫師前訊問莊仁壽，其僅答其姓名，其餘問
    題皆無回應；經鑑定人張瓊文醫師鑑定後認為：病患（即莊
    仁壽）因車禍於98年10月13日有開刀，頭部有撕裂傷，病患
    目前有失智症，有二種原因，頭部撞擊及智能退化，目前為
    中重度失智症，近事記憶困難，判斷力有障礙，對時、地之
    定向力喪失，大小便失禁，日常生活完全須他人照護，無法
    為意思表示或受意思表示，應為監護宣告等語（見本院100
    年10月3 日鑑定筆錄），是依上揭鑑定結果，莊仁壽因失智
    症致其心智缺陷，而不能為意思表示及受意思表示，已達不
    能管理處分自己財產之程度，應可認定。本院爰依法宣告其
    為受監護宣告之人。
四、次查，聲請人莊奇融為受監護宣告人莊仁壽之長子，有戶籍
    謄本1 份在卷可參，是本院審酌聲請人與受監護宣告人既屬
    至親，聲請人亦有意願擔任監護人，復查無任何不適任監護
    人之事由，則由聲請人負責養護及照護受監護宣告人並管理
    其財產，應能符合受監護宣告人之利益，自屬適當之人選，
    爰選定聲請人擔任受監護宣告人莊仁壽之監護人。又經本院
    選定之監護人即聲請人，自應依民法第1112條規定，負責護
    養療治受監護宣告人莊仁壽之身體及妥善為財產管理之職務
    ，一併敘明。
五、另就指定會同開具財產清冊之人部分，聲請人陳述：請本院
    指定受監護宣告人之女兒莊雅惠擔任會同開具財產清冊之人
    等語。本院認莊雅惠為受監護宣告人之女兒，亦同意任會同
    開具財產清冊之人，由其擔任會同開具財產清冊之人，亦無
    不當，爰指定莊雅惠擔任會同開具財產清冊之人。又依民法
    第1113條準用同法第1099條之規定，於監護開始時，監護人
    對於受監護宣告人之財產，應會同莊雅惠於2 個月內開具財
    產清冊並陳報法院，併此敘明。
六、依民事訴訟法第608 條第1 項，裁定如主文。
中    華    民    國  100     年    10    月    13    日
                   家事法庭     法  官  郭佳瑛
正本係照原本作成。
如不服本裁定關於選定監護人及指定會同開具財產清冊之人等部
分，應於送達後10日內向本院提出抗告狀，並繳納抗告費新臺幣
1,000元；其餘關於宣告監護之部分，不得抗告。
中    華    民    國  100     年    10    月    13    日
                                書記官  曾小玲